【裁判字號】    98,交抗,660
【裁判日期】    981029
【裁判案由】    聲明異議
【裁判全文】
臺灣高等法院高雄分院刑事裁定         98年度交抗字第660號
抗  告  人  高雄市政府交通局
代  表  人  甲○○
抗  告  人
即受處分人  乙○○
上列抗告人等因受處分人違反道路交通管理處罰條例聲明異議案
件，不服臺灣高雄地方法院中華民國98年8 月12日裁定（98年度
交聲字第2077號），提起抗告，本院裁定如下：
    主  文
原裁定撤銷，發回臺灣高雄地方法院。
    理  由
一、抗告意旨略以：
(一)、抗告人高雄市政府交通局部分：本件異議人即受處分人乙○
    ○違反道路交通管理處罰條例第48條第1 項第5 款、第61條
    第3 項前段等規定，應記違規點數應為4 點（1 點+3點），
    原裁定諭知違規點數3 點即屬有誤，為此提起抗告等語。
(二)、抗告人乙○○部分：按道路交通管理處罰條例第48條第1 項
    第5 款但書規定「另設有標誌、標線或號誌管制者，應依其
    指示行駛」，道路交通安全規則第102 條第1 項第6 款亦有
    相同規定。本件異議人當時所行駛之快車道地點，依標線指
    示係屬得右轉彎之路段，此有肇事地點之路面標線照片可證
    ，原裁定卻據上開處罰條例第48條第1 項第5 款前段規定，
    認異議人右轉彎違規係屬有誤，為此提起抗告等語。
二、原裁定略以:
(一)、聲明異議意旨略以：異議人於民國98年5 月4 日9 時7 分許
    駕駛車牌號碼7896─FA自用小客車，於高雄市○○○路558
    號外側快車道前，欲右轉進入位於該處右側之高都汽車保養
    廠，與同向行駛在右後方由亢智遠所駕機車發生碰撞，致亢
    智遠倒地受傷，經警方舉發後，經原處分機關以任意跨越2
    條車道並違反道路交通安全規則肇事致人受傷，而依道路交
    通管理處罰條例第45條第12款處罰鍰（新台幣，下同）600
    元並依同條例第61條第3 項記違規點數4 點，惟異議人於轉
    彎前已減速緩慢行駛右轉，係亢智遠機車速度過快，始撞及
    異議人自用小客車而倒地受傷，異議人並未違規，爰依法聲
    明異議，請求撤銷原處分等語。
(二)、按汽車駕駛人道路設有劃分島，劃分快、慢車道，在快車道
    右轉彎，處新臺幣600 元以上1800元以下罰鍰；又汽車駕駛
    人，駕駛汽車違反道路交通安全規則、第33條之管制規則，
    因而肇事致人受傷者，記違規點數三點，道路交通管理處罰
    條例第48條第1 項第5 款、第61條第3 項前段分別定有明文
    。又按汽車行駛設有劃分島劃分快慢車道之道路，在慢車道
    上行駛之車輛不得左轉，在快車道行駛之車輛不得右轉彎，
    道路交通安全規則第102 條第1 項第6 款亦定有明文。
(三)、經查，本件肇事地點之民族一路558 號前路段，係屬於快慢
    車道設有分隔島之路段，有道路交通事故現場圖1 份在卷可
    查，異議人乙○○駕駛上開自用小客車於肇事路段欲右轉進
    入高都汽車保養廠，自應在該地點之前方路段先行行駛進入
    慢車道內，其貿然自外側快車道經由分隔島間空隙直接右轉
    ，核之上開說明，自應依上開道路交通管理處罰條例第48條
    第1 項第5 款之規定處罰鍰600 元，其同時因此違反道路交
    通安全規則之行為致人受傷，並依同條例第61條第3 項規定
    ，記違規點數3 點。原處分以異議人駕駛上開自用小客車任
    意跨越2 條車道並違反道路交通安全規則肇事致人受傷，而
    依道路交通管理處罰條例第45條第12款處罰鍰600 元並依同
    條例第61條第3 項記違規點數4 點，尚有未恰。
(四)、是本件異議人之異議即有理由，自應由本院撤銷原處分，而
    以異議人有道路交通管理處罰條例第48條第1 項第5 款、第
    61條第3 項前段之情形，另行裁處如主文所示（即處罰鍰60
    0 元，並記違規點數3 點）等語，固非無見。
三、然查：
(一)、原裁定雖以卷附之道路交通事故現場圖，而認本件肇事地點
    ，係屬於快慢車道設有分隔島之路段，異議人駕車於肇事路
    段欲右轉進入保養廠，自應在該地點之前方路段先行行駛進
    入慢車道內，其貿然自外側快車道經由分隔島間空隙直接右
    轉，應依上開處罰條例第48條第1 項第5 款及第61條第3 項
    等規定處罰並記點等情，惟依據抗告人即異議人乙○○於本
    院提出之肇事地點之路面標線照片（係98年8 月24日拍攝）
    顯示，本件肇事路段於保養場入口前之外快車道路面，確有
    直行、右轉之標線指示，則於本件肇事當時（即98年5 月4
    日），該路段是否已有上開照片所示之「右轉」標線，原審
    未予查明，即認異議人有上開違規右轉，此部分待證事實之
    調查自有未周。
(二)、原裁定又以異議人違反道路交通管理處罰條例第48條第1 項
    第5 款、第61條第3 項前段等規定，而裁處違規點數3 點等
    情，然縱認異議人違反上開規定，但違反上開處罰條例第48
    條第1 項第5 款規定，依同條例第63條第1 項第1 款即應記
    1 點，另因而肇事致人受傷，則依同條例第61條第3 項，亦
    應記3 點，則對於異議人之上開違規若認屬實，違規點數是
    否應為4 點（1 點+3點），原裁定此部分關於違規點數之裁
    處，亦有再予審酌之處。
(三)、本件異議人於原審業已陳明肇事責任現鑑定中等語（見原審
    卷第29頁反面），且原審卷附資料中亦乏本件肇事對方（即
    機車騎士）之受傷證明文件（如診斷證明書等），此部分攸
    關異議人交通違規責任，容有再予調查究明之必要。
四、綜上所述，原裁定未予詳查，遽依道路交通管理處罰條例第
    48條第1 項第5 款、第61條第3 項前段等規定，裁處異議人
    罰鍰600 元，並記違規點數3 點，尚屬有誤。上開抗告人等
    各執上情提起抗告，為有理由，應由本院將原裁定撤銷，並
    為顧及當事人審級利益，發回原審法院，另為適法之裁定。
據上論結，應依道路交通案件處理辦法第26條，刑事訴訟法第41
3條前段，裁定如主文。
中    華    民    國    98    年    10    月    29    日
                刑事第三庭  審判長法  官  莊崑山
                                  法  官  唐照明
                                  法  官  張意聰
以上正本證明與原本無異。
本裁定不得再抗告。
中    華    民    國    98    年    10    月    29    日
                                  書記官  陳金


司法院資訊處製作；財團法人民間司法改革基金會備份。
